【裁判字號】    89,自緝,352
【裁判日期】    890808
【裁判案由】    詐欺
【裁判全文】
臺灣臺中地方法院刑事判決                        八十九年度自緝字第三五二號
    自  訴  人  乙○○
    被      告  甲○○
    被      告  丙○○
右列被告因詐欺案件，經自訴人提起自訴，本院判決如左：
    主  文
甲○○、丙○○共同連續意圖為自己不法之所有，以詐術使人將本人之物交付，各處
有期徒刑伍月。丙○○緩刑貳年。
    事  實
一、甲○○、丙○○夫妻二人（嗣於民國八十八年四月十二日離婚）自八十七年二月
    十五日起在當時住處即台中縣梧棲鎮○○路○段十五號召集互助會，由甲○○擔
    任會首，每會新台幣（下同）五萬元，採內標制，連同會首共二十名，乙○○以
    「勝美煤氣行」之名參加二會。嗣其二人因前購買房屋背負巨額利息，復積欠他
    人債務，急須款項週轉，竟起意挪用上開互助會會款，共同基於意圖為自己不法
    所有之概括犯意聯絡，連續於八十七年十二月十五日、八十八年一月十五日第十
    一會、第十二會開標後，利用乙○○未親自到場開標之機會，至乙○○台中縣梧
    梧鎮○○路○段十四號住處向丙○○佯稱係會員白宮婚紗攝影有限公司即丁○○
    分別以五千六百元、五千八百元得標，並以會首即甲○○之名義簽發如附表所示
    面額各五萬元之支票共八紙佯以為擔保，致乙○○誤以為真，扣除標息後，分別
    給付會款九萬四千四百元、九萬四千二百元予其二人。詎上開互助會至八十八年
    四月份即宣告停會，經協調結果，由活會會員按月收取死會會款，乙○○經排應
    於八十八年八月、九月收款。詎甲○○等二人因積欠巨款急須償付，明知渠二人
    已無支付能力，且甲○○之支票帳戶業於八十八年五月二十一日列為拒絕往來戶
    ，竟隱瞞上情，於八十八年六月三日同至上址乙○○住處，持甲○○為發票人、
    面額二十萬元，到期日八十八年八月四日之支票一紙佯向乙○○借款，乙○○不
    知甲○○二人已無支付能力，誤以為其借款可獲擔保，乃交付二十萬元現金予甲○○二人，甲○○等二人取得款項後旋將之用於清償前債。嗣如附表所示之支票
    及上開面額二十萬元之支票屆期均不獲兌現，乙○○始知受騙。
二、案經乙○○提起自訴。
    理  由
一、訊據被告甲○○、丙○○等二人固均坦承右揭以甲○○為會首，籌組互助會之事
    實，惟矢口否認有詐欺之犯行，均辯稱：丁○○係伊等之親戚，借用丁○○之名
    義標會，丁○○亦知情，且伊等向自訴人收取會款時，並未表明是何人得標；而
    借款部分，伊等係於八十八年二月三日向自訴人借款，當時尚未列為拒絕往來戶
    ，是後來週轉不靈才無法還款，並非有意詐欺自訴人云云。惟查：
    (1)右揭被告等於八十七年十二月十五日、八十八年一月十五日開標後，佯稱係會
      員白宮婚紗即丁○○得標前向自訴人收取會款之事實，業據自訴人指訴綦詳，
      據自訴人指稱：因為被告二會均已死會，被告復持其簽發之支票收款，故伊始
      問是何人得款，被告稱係代丁○○取款云云，而被告等亦自承渠等之會確已為
      死會無訛，是自訴人於此情狀下會加以詢問何人得標，與常情相符，其指訴應
      屬可採。況退步而言，縱認被告等未明確表示係何人得標，惟其將所得標款悉
      數挪為己用，卻隱瞞此情向自訴人收取會款，其所為已難謂無詐欺之犯行。
    (2)雖被告等辯稱是向丁○○借標，有取得丁○○之同意云云，然被告等業已自承
      標款前並未明確告知丁○○，且証人丁○○亦於本院調查時到庭証稱：並未同
      意被告等以其名義標會，其參加二會，迄停會時仍為活會等語。是被告等此部
      份所辯顯無足採。
    (3)借款部份：自訴人一再指稱被告係於八十八年六月三日向其借款，並提出戶名
      其配偶陳山母於八十八年五月二十七日提款二十萬元之合作金庫存摺影本一份
      以資佐証，是其所指顯非全然無據。雖被告甲○○提出其業已於八十八年五月
      三日將戶籍遷入花蓮縣吉安鄉○○路○段六０號之戶籍謄本一份、其自八十八
      年五月一日起承租上開處所之房屋租賃契約書影本一份、其子阮信傑八十七學
      年第二學期就讀花蓮縣吉安國民中學之聯絡本一本資以証明其於八十八年五月
      間即遷往花蓮居住，不可能於六月間前往向自訴人借款云云。然查被告丙○○
      之戶籍迄今仍設於台中縣梧棲鎮○○路○段十五號原址，有其戶籍謄本一份在
      卷可稽，且縱被告甲○○已遷居至花蓮，惟以現今海陸交通之便捷，其來往於
      花蓮、台中並非難事，且觀諸被告提出上開其子之聯絡簿，其中八十八年五月
      二十五日導師留言：最近三次在晚上八時三十分電話聯絡未果，同年月二十八
      日留言：因為屢次無人接聽電話，我已放棄，請有事可電老師等字樣。亦可徵
      被告甲○○並非均在花蓮家中，是尚難以上開資料認其上揭所辯屬實。被告等
      復提出台中區中小企業銀行之支票簿一本資以証明上開面額二十萬元之支票確
      係於八十八年二月間即開出，惟查，被告等所提出之支票簿票號為ＳＵＵＡ0
      000000至ＳＵＵＡ0000000號，與上開面額二十萬元之支票（票
      號ＳＵＵＡ0000000）無直接關係，且依該提出之支票簿票頭之記載，
      亦無從推定上開面額二十萬元之支票係何時簽發，是難資此為被告有利之認定
      。自應以自訴人所指被告係於八十八年六月三日借款為可採。
    (4)再查，被告等坦承渠等自八十七年間起即因房屋貸款問題而債務困難，而如前
      所述，渠等甚且於八十七年十二月、八十八年一月間即有冒標會款之行為，被
      告等亦坦承借款時手頭即很緊，所借得之款項拿去付票款等語，是被告等於向
      自訴人借款時對渠等已無清償能力，於借得款項償還前債後，並無餘力於短期
      內償還新債之情知之甚明，且被告甲○○之支票帳戶自八十八年四月間即有退
      票紀錄，於八十八年五月二十一日列為拒絕往來戶，有台中市票據交換所八十
      八年十二月二十六日中市票交乙字第八八二０三五號函及該函附之退票資料在
      卷可參，惟被告等竟隱瞞上揭渠等已無償付能力之情，並簽發已列為拒絕往來
      戶之支票為擔保向自訴人借款，致自訴人陷於錯誤而願意借款，顯然被告二人
      於借款時即有先取得款項，嗣無法償還亦在所不惜，有意圖為自己不法所有之
      詐欺犯意甚明。是渠等前揭所辯，無非係避重就輕之詞，實不足採。事証明確
      ，被告二人右揭犯行，洵堪認定。
二、核被告二人所為，均係犯刑法第三百三十九條第一項之詐欺取財罪。被告所為數
    行為，時間緊接，所犯罪名相同，顯係基於概括之犯意為之，均為連續犯，爰依
    刑法第五十六條之規定論以一罪，並均加重其刑。又被告二人前為夫妻，二人同
    財共居，且係二人出面借款，被告二人間，就上開犯行具有犯意聯絡及行為分擔
    ，均為共同正犯。爰審酌被告犯罪之動機、目的、方法、手段，自訴人所受之損
    害，迄今仍未能與自訴人達成和解等一切情狀，分別量處如主文所示之刑。查被
    告丙○○前未曾受有期徒刑以上刑之宣告，有台灣高等法院被告全國前案紀錄表
    一份在卷可稽，其因受夫拖累，一時失慮，致罹刑章，且被告二人如同時入監服
    刑，勢必造成其等子女之教養困難，本院審酌各情，認就被告丙○○部分，以暫
    不執行為適當，爰併予宣告緩刑二年，以啟自新。
據上論斷，應依刑事訴訟法第三百四十三條、第二百九十九條第一項前段，刑法第二
十八條、第五十六條、第三百三十九條第一項、第七十四條第一款，罰金罰鍰提高標
準條例第一條前段，判決如主文。
中    華    民    國      八十九      年       八     月        八      日
                                     臺灣臺中地方法院刑事第二庭
                                          法  官  吳  幸  芬
如不服本判決應於送達後十日內向本院提出上訴狀，上訴於台灣高等法院台中分院（
須附繕本）
                                          書記官
中    華    民    國      八十九      年       八     月       九       日
附錄本案論罪科刑法條全文
刑法第三百三十九條
意圖為自己或第三人不法之所有，以詐術使人將本人或第三人之物交付者，處五年以
下有期徒刑、拘役或科或併科一千元以下罰金。
以前項方法得財產上不法之利益或使第三人得之者亦同。
前二項之未遂犯罰之。
附表 （付款人均為台中區中小企業銀行沙鹿分行）
┌──┬─────┬────────┬─────┬─────┐
│編號│  發票人  │票號            │面額      │  發票日  │
├──┼─────┼────────┼─────┼─────┤
│ 一 │  甲○○  │ＳＵＵＡ0000000 │五萬元    │  88.8.19 │
├──┼─────┼────────┼─────┼─────┤
│ 二 │  甲○○  │ＳＵＵＡ0000000 │五萬元    │  88.8.20 │
├──┼─────┼────────┼─────┼─────┤
│ 三 │  甲○○  │ＳＵＵＡ0000000 │五萬元    │  88.8.20 │
├──┼─────┼────────┼─────┼─────┤
│ 四 │  甲○○  │ＳＵＵＡ0000000 │五萬元    │  88.8.20 │
├──┼─────┼────────┼─────┼─────┤
│ 五 │  甲○○  │ＳＵＵＡ0000000 │五萬元    │  88.9.19 │
├──┼─────┼────────┼─────┼─────┤
│ 六 │  甲○○  │ＳＵＵＡ0000000 │五萬元    │  88.9.20 │
├──┼─────┼────────┼─────┼─────┤
│ 七 │  甲○○  │ＳＵＵＡ0000000 │五萬元    │  88.9.20 │
├──┼─────┼────────┼─────┼─────┤
│ 八 │  甲○○  │ＳＵＵＡ0000000 │五萬元    │  88.9.20 │
└──┴─────┴────────┴─────┴─────┘


司法院資訊處製作；財團法人民間司法改革基金會備份。
